【裁判字號】    97,易,2024
【裁判日期】    971231
【裁判案由】    毒品危害防制條例
【裁判全文】
臺灣板橋地方法院刑事判決              97年度易字第2024號
公  訴  人  臺灣板橋地方法院檢察署檢察官
被      告  甲○○
                    （
上列被告因違反毒品危害防制條例案件，經檢察官提起公訴（97
年度毒偵字第4192號），本院依簡式審判程序審理後，判決如下
：
    主    文
甲○○施用第二級毒品，累犯，處有期徒刑柒月。扣案第二級毒
品甲基安非他命驗餘淨重零點壹玖玖捌公克，沒收銷燬之；包裝
上開第二級毒品甲基安非他命之包裝罐壹個及殘渣袋個，均沒
收之。
    事    實
一、甲○○前因施用毒品案件，經本院以89年度毒聲字第4997號
    裁定送觀察、勒戒，經觀察、勒戒後，因認無繼續施用毒品
    傾向，於民國89年9 月7 日由臺灣板橋地方法院檢察署檢察
    官以89年度毒偵字第5707號為不起訴處分確定，並於同日執
    行完畢釋放出臺灣臺北看守所附設勒戒處所，惟其於前開觀
    察、勒戒執行完畢釋放後5 年內，復因施用第二級毒品案件
    ，經本院以90年度毒聲字第2551號裁定送觀察、勒戒，此次
    因認有繼續施用毒品傾向，復經本院以91年度毒聲字第3049
    號裁定令入戒治處所施以強制戒治，期間再由本院以92年度
    毒聲字第646 號裁定停止戒治並付保護管束，於92年3 月28
    日停止處分出臺灣新竹戒治所，嗣因其違反保護管束情節重
    大，經本院以92年度毒聲字第2218號裁定撤銷保護管束並令
    入戒治處所施以強制戒治，惟因毒品危害防制條例於93年1
    月9 日修正施行而未再執行此戒治處分，然此次犯行則經本
    院以91年度易字第2932號判決判處有期徒刑3 月確定，於93
    年6 月30日縮刑期滿執行完畢；其另因持有第一級毒品、施
    用第二級毒品案件，經臺灣高等法院以93年度上易字第1142
    號判決判處應執行有期徒刑10月確定，再因施用第二級毒品
    案件，經本院以94年度易字第1739號判決判處有期徒刑8 月
    確定，經入監接續執行前開有期徒刑10月、8 月刑期，甫於
    96年1 月13日縮刑期滿執行完畢。
二、詎甲○○仍不知悔改，基於施用第二級毒品之犯意，於97年
    4 月29日凌晨0 時20分許，在臺北縣土城市○○路○ 段36號
    「萊亞汽車旅館」209 號房內，施用第二級毒品甲基安非他
    命1 次，而旋為警在該處查獲，並當場扣得其所有之甲基安
    非他命（原淨重0.2000公克、驗餘淨重0.1998公克）1 罐及
    供施用甲基安非他命所用之殘渣袋3 個。
三、案經臺北縣政府警察局土城分局報請臺灣板橋地方法院檢察
    署檢察官偵查後提起公訴。
    理    由
一、本案被告甲○○所犯係死刑、無期徒刑、最輕本刑為3 年以
    上有期徒刑以外之罪，其於準備程序中就被訴事實為有罪之
    陳述，經本院告知簡式審判程序之旨，並聽取公訴人、被告
    之意見後，經裁定進行簡式審判程序審理，合先敘明。
二、上揭犯罪事實，業據被告甲○○於檢察官訊問及本院審理時
    均坦承不諱，並有搜索扣押筆錄暨扣押物品目錄表1 份附卷
    可稽，而其為警查獲後，經採集尿液送台灣檢驗科技股份有
    限公司囑託鑑定結果，確呈甲基安非他命之陽性反應，有該
    公司97年5 月21日濫用藥物檢驗報告1 份在卷可憑，另同日
    為警查扣之白色透明結晶1 罐，經送交通部民用航空局航空
    醫務中心鑑驗，原淨重0.2000公克、驗餘淨重0.1998公克，
    檢出甲基安非他命成分，亦有該中心97年5 月15日航藥鑑字
    第0972576 號毒品鑑定書1 件在卷可參，均足以佐證被告自
    白與事實相符，堪以採信。再按93年1 月9 日修正施行之毒
    品危害防制條例刪除二犯及三犯之規定，一改修法前繁雜之
    處遇程序，僅將施用毒品者簡化區分為初犯、再犯，並認施
    用毒品者係屬病患性犯人，以觀察、勒戒戒除其身癮，並以
    強制戒治去除其心癮。經觀察、勒戒或強制戒治執行完畢釋
    放後，若係5 年後再犯該條例第10條施用毒品罪者，與同條
    例第20條第1 項、第2 項關於「初犯」之處理方式相同，檢
    察官應先聲請法院裁定令被告入勒戒處所觀察、勒戒，並視
    有無繼續施用毒品傾向，決定應予釋放、為不起訴之處分，
    或應聲請法院裁定令入勒戒處所強制戒治；若係5 年內「再
    犯」同條例第10條施用毒品罪者，依同條例第23條第2 項規
    定，檢察官則應依法追訴。觀諸該條例第20條第3 項之修正
    理由：「觀察、勒戒或強制戒治5 年後再犯者，顯見前所實
    施之觀察、勒戒或強制戒治已足以遮斷其施用毒品之癮，為
    期自新及協助其戒除毒癮，對此5 年後再犯者，爰明定仍適
    用初犯之規定，先經觀察、勒戒、強制戒治之程序。」及同
    條例第23條第2 項之修正理由：「為配合簡化施用毒品犯之
    刑事處遇程序，並鑑於經觀察、勒戒或強制戒治執行完畢釋
    放後5 年內再犯者，其再犯率甚高，原據以實施之觀察、勒
    戒及強制戒治既已無法收其實效，自應施以刑事處遇。」顯
    然如施用毒品者係前經觀察、勒戒或強制戒治等治療程序執
    行完畢5 年後，始再施用毒品之「初犯」，因前所執行之觀
    察、勒戒或強制戒治已足收戒除毒癮之效，自應重新執行觀
    察、勒戒或強制戒治等治療程序，並於治療程序執行完畢後
    ，由檢察官為不起訴處分，毋庸對之追訴處罰；反之，在「
    再犯」之情形，因其先前所為治療程序顯未能收戒斷毒癮之
    效，且考量施用毒品者之再犯率偏高，乃簡化其刑事處遇程
    序，而逕予追訴處罰，不再施以治療程序。參酌上開立法理
    由，修正毒品危害防制條例就施用毒品者，祇於「初犯」及
    「5 年後再犯」二種情形，有其追訴條件之限制，即須於初
    犯經觀察、勒戒或強制戒治釋放後，5 年內均無施用毒品之
    行為，始能認其前所實施之觀察、勒戒或強制戒治已足遮斷
    毒癮，而得於5 年後再犯時，再予適用初犯之規定，重行觀
    察、勒戒等程序。倘5 年內已經再犯，被依法追訴處罰，縱
    其第3 次（或第3 次以上）施用毒品之時間在初犯釋放5 年
    以後，即與「5 年後再犯」之情形有別，且因已於「5 年內
    再犯」，顯見其再犯率甚高，原實施觀察、勒戒或強制戒治
    ，已無法收其實效，而無5 年戒斷期之存在，自無再經觀察
    、勒戒及強制戒治之必要，應由檢察官逕行起訴，始符新法
    修正之本旨。是本案被告前因施用毒品案件，經本院以89年
    度毒聲字第4997號裁定送觀察、勒戒，經觀察、勒戒後，因
    認無繼續施用毒品傾向，於89年9 月7 日由臺灣板橋地方法
    院檢察署檢察官以89年度毒偵字第5707號為不起訴處分確定
    ，並於同日執行完畢釋放出臺灣臺北看守所附設勒戒處所，
    惟其於前開觀察、勒戒執行完畢釋放後5 年內，復因施用第
    二級毒品案件，經本院以90年度毒聲字第2551號裁定送觀察
    、勒戒，此次因認有繼續施用毒品傾向，復經本院以91年度
    毒聲字第3049號裁定令入戒治處所施以強制戒治，期間再由
    本院以92年度毒聲字第646 號裁定停止戒治並付保護管束，
    於92年3 月28日停止處分出臺灣新竹戒治所，嗣因其違反保
    護管束情節重大，經本院以92年度毒聲字第2218號裁定撤銷
    保護管束並令入戒治處所施以強制戒治，惟因毒品危害防制
    條例於93年1 月9 日修正施行而未再執行此戒治處分（因被
    告並非因完成法律所預設足以戒斷毒癮之治療程序而釋放，
    尚不得將先前釋放即視為強制戒治執行完畢），然此次犯行
    則經本院以91年度易字第2932號判決判處有期徒刑3 月確定
    ，於93年6 月30日縮刑期滿執行完畢；其復因持有第一級毒
    品、施用第二級毒品案件，經臺灣高等法院以93年度上易字
    第1142號判決判處應執行有期徒刑10月確定，再因施用第二
    級毒品案件，經本院以94年度易字第1739號判決判處有期徒
    刑8 月確定等情，有臺灣高等法院被告前案紀錄表1 份附卷
    可參，故其於上開觀察、勒戒執行完畢釋放出臺灣臺北看守
    所附設勒戒處所後，既曾於5 年內違犯毒品危害防制條例第
    10條之罪，並經判刑確定，則被告於本案再犯施用第二級毒
    品，已非屬毒品危害防制條例第20、23條所定之「初犯」或
    「5 年後再犯」情形，自應依法論科。。
三、核被告甲○○所為，係犯毒品危害防制條例第10條第2 項之
    施用第二級毒品罪。被告為施用甲基安非他命而持有甲基安
    非他命之行為，係其施用第二級毒品犯行之當然結果，不另
    論罪。查被告前有如事實欄一所載之刑案前科及徒刑執行情
    形，此有上開臺灣高等法院被告前案紀錄表在卷足徵，其於
    有期徒刑執行完畢5 年內故意再犯本案有期徒刑以上之罪，
    依刑法第47條第1 項規定成立累犯，並應加重其刑。爰審酌
    被告前已有因施用第二級毒品經法院判處刑罰之前科紀錄，
    竟仍不思尋求正當之身心發展，再次施用足以導致精神障礙
    、性格異常，甚至造成生命危險之甲基安非他命，戕害一己
    之身心健康，對社會治安可能之危害程度非微，惟其於犯後
    尚知坦認犯行等一切情狀，量處如主文所示之刑，以示懲儆
    。扣案甲基安非他命驗餘淨重0.1998公克，係屬查獲之第二
    級毒品，應依毒品危害防制條例第18條第1 項前段規定，諭
    知沒收銷燬之（因檢驗需要而經取用滅失之部分，則不再宣
    告沒收銷燬）；扣案包裝上開甲基安非他命之包裝罐1 個，
    係用於防止甲基安非他命裸露、潮濕，便於攜帶施用，與扣
    案殘渣袋3 個，均係被告所有供其為前揭施用第二級毒品犯
    行所用之物，業據被告陳明在卷，爰依刑法第38條第1 項第
    2 款規定，皆併予宣告沒收之。
據上論斷，應依刑事訴訟法第273 條之1 第1 項、第299 條第1
項前段，毒品危害防制條例第10條第2 項、第18條第1 項前段，
刑法第11條前段、第47條第1 項、第38條第1 項第2 款，判決如
主文。
本案經檢察官陳豐年到庭執行職務。
中    華    民    國    97    年    12    月    31    日
                  刑事第十九庭  法  官  張 兆 光
上列正本證明與原本無異。
如不服本判決，應於判決送達後10日內敘明上訴理由，向本院提
出上訴狀 (應附繕本) ，上訴於臺灣高等法院。其未敘述上訴理
由者，應於上訴期間屆滿後20日內向本院補提理由書「切勿逕送
上級法院」。
                                書記官  曹 秋 冬
中    華    民    國    97    年    12    月    31    日
附錄本案論罪科刑法條：
毒品危害防制條例第10條第2 項
施用第二級毒品者，處3 年以下有期徒刑。


司法院資訊處製作；財團法人民間司法改革基金會備份。
